臺灣板橋地方法院刑事判決　　　　　　　 94年度易字第514號
公　訴　人　臺灣板橋地方法院檢察署檢察官
被　　　告　丙○○
上列被告因竊盜案件，經檢察官提起公訴（94年度偵字第1585號）
，本院判決如下：
    主  文
丙○○無罪。
    理  由
一、公訴意旨略以：被告丙○○意圖為自己不法之所有，於民國
    92年3 月17日某時許，在臺北縣樹林市○○街156 號前，竊
    取乙○○所有、車號EX-8495 號自用小貨車（含車上電視、
    行動電話接聽器），嗣於同日晚上7 時許，乙○○在臺北縣
    樹林市拖吊場內尋獲失車，經警在車上採集檳榔渣、煙蒂，
    送請內政部警政署刑事警察局鑑定，核與被告之DNA-STR 型
    別相同，因認被告涉犯刑法第320 條第1 項之竊盜罪嫌云云
    。
二、按犯罪事實應依證據認定之，無證據不得認定犯罪事實；不
    能證明被告犯罪者，應諭知無罪之判決，刑事訴訟法第154
    條第2 項、第301 條第1 項分別定有明文。所謂證據，係指
    足以認定被告確有犯罪行為之積極證據而言，該項證據自須
    適於為被告犯罪事實之證明者，始得採為斷罪之資料。如未
    能發現相當證據，或證據不足以証明，自不能以推測或擬制
    之方法，以為裁判之基礎。且刑事訴訟上證明之資料，無論
    其為直接或間接證據，均須達於通常一般之人均不致有所懷
    疑，而得確信其為真實之程度，始得據為有罪之認定，若其
    關於被告是否犯罪之證明未能達此程度，而有合理懷疑之存
    在，致使無從形成有罪之確信，根據「罪證有疑，利於被告
    」之證據法則，即不得遽為不利被告之認定。其以情況證據
    （即間接證據）斷罪時，尤須基於該證據在直接關係上所可
    證明之他項情況事實，本乎推理作用足以確證被告有罪，方
    為合法，不得徒憑主觀上之推想，將一般經驗上有利被告之
    其他合理情況逕予排除。又刑法第320 條第1 項之竊盜罪，
    係以意圖為自己或第三人不法之所有而竊取他人之動產為要
    件，其要件事實之有無，均應依證據認定之。
三、本件公訴人認被告丙○○涉有竊盜罪嫌，無非以被害人乙○
    ○於警詢、偵訊及本院審理時之指述、證人即採證員警甲○
    ○於本院審理時之證述，及內政部警政署刑事警察局鑑驗書
    、證物送驗紀錄表、勘察採證同意書為其論據。並稱：送驗
    之煙蒂1 個，係被害人尋獲失車後，經警在車內之腳踏墊上
    採集而得，鑑驗結果與被告之DNA 型別相符，雖被告辯稱可
    能係因在路旁為故障車接電時，進人別人車內與車主抽煙聊
    天而遺留，然依一般常情，在別人車內抽煙、吃檳榔，豈有
    可能隨便在車內丟棄煙蒂及檳榔渣？所辯顯不足採等語。
四、訊據被告丙○○堅詞否認有何竊盜行為，辯稱：伊曾於92年
    間經營當舖及車行，有在買賣中古車並幫人修車，隨車均有
    攜帶修車工具，可能係某日開車行經臺北縣樹林市○○路時
    ，見有1 輛廂型車故障停在路邊，車主表示無法發動，伊停
    車幫該廂型車接電，於該廂型車運轉引擎補充電力之際，曾
    在該廂型車內與車主抽煙聊天，才會在別人車內遺留其抽過
    之煙蒂等語。
五、經查：被害人乙○○之指述，僅能證明其所有之車號EX-849
    5 號自用小貨車（車籍登記名義人：林傅蚶）於92年3 月17
    日尋獲前之某時許，在臺北縣樹林市○○街156 號前遭人侵
    入行竊，嗣在拖吊場內尋獲該車後，車內之車用小電視及行
    動電話接聽器各1 個均已遭人竊走之事實，惟究係何人實施
    竊行，被害人既未目睹，顯不足憑以證明。另證人即採證員
    警甲○○於本院審理時到庭證稱：當時伊接獲勤務中心通報
    尋獲贓車，前往臺北縣樹林市○○路之拖吊場處理，經通知
    被害人到場填寫同意書後，隨即勘查車內跡證，並在車內採
    得檳榔渣、煙蒂及飲料瓶，確認非屬被害人所遺留之物，即
    將上開採得證物送驗，之後再採集車上指紋等語，而甲○○
    當時所採得之檳榔渣1 枚、煙蒂2 個、從車內飲料瓶口刮取
    之唾液棉棒1 支、從車內保特瓶上採集之指紋照片1 枚，經
    送請內政部警政署刑事警察局鑑驗，其中之煙蒂1 個，檢出
    DNA-STR 型別與被告相同（機率預估為3.12×0.0000000000
    ）等情，固有勘察採證同意書、證物清單、證物送驗紀錄表
    、內政部警政署刑事警察局93年6 月21日刑醫字第09301175
    47號、93年11月12日刑醫字第0930184747號鑑驗書各1 件附
    卷可稽，惟依上開事證，至多亦僅能證明被害人之自用小貨
    車內所遺留之煙蒂1 個，係被害人抽用後所剩，但該煙蒂因
    何遺留在被害人之車內？被告是否確曾進入車內？係於何時
    、何地進入？均乏積極證據足以證明，況縱認被告曾經進入
    被害人之車內無訛，其進入車內之原因非僅竊盜一端，且除
    上揭煙蒂1 個外，其餘採集證物經送驗結果，均不能證明與
    被告有何關連，誠難僅憑該煙蒂1 個，將一般經驗上有利被
    告之其他合理情況均予排除，而遽認被告確有公訴人所指之
    竊盜犯行。是公訴人所提積極證據，尚不足為被告犯竊盜罪
    之證明，且依客觀具體情事，不能排除被告抽用所剩之煙蒂
    ，係因竊盜以外之其他原因而遺留在被害人之車內，故關於
    被告是否犯有本件竊盜罪，本院認尚未達於通常一般之人均
    不致有所懷疑之有罪確信心證，仍有合理懷疑之存在，依「
    罪證有疑，利於被告」之證據法則，自不能以推測或擬制之
    方法，為被告有罪之認定。至公訴人所稱被告之辯解不可採
    信，縱然如此，於無證據足以證明被告竊盜之情形下，仍不
    得憑此作為斷罪之依據，併此指明。
六、綜上所述，本件依調查所得之證據，猶不足以證明被告確有
    公訴人所指之竊盜犯行，此外復查無其他積極證據足資證明
    被告犯罪，揆諸首開說明，本件犯罪尚屬不能證明，應為被
    告無罪之諭知，以昭審慎。
據上論斷，應依刑事訴訟法第301 條第1 項，判決如主文。
本件經檢察官蘇揚旭到庭執行職務。
中　　華　　民　　國　　94　　年　　9 　　月　　30　　日
                  刑事第十六庭  審判長法　官　陳鴻清
                  　　　　　　　　　　法　官　歐陽漢菁
                  　                  法　官　朱嘉川
以上正本證明與原本無異。
如不服本判決應於送達後10日內向本院提出上訴狀。
                                      書記官　陳聖儒
中　　華　　民　　國　　94　　年　　9 　　月　　30　　日
